臺灣新竹地方法院民事裁定  
110年度竹司調字第34號
聲  請  人  中國信託商業銀行股份有限公司

法定代理人  利明献  


上列聲請人與相對人王自強等等間聲請調解事件，本院裁定如下
：
    主  文
聲請駁回。
聲請費用由聲請人負擔。
    理  由
一、按法院認調解之聲請有下列各款情形之一者，得逕以裁定駁
    回之：一、依法律關係之性質，當事人之狀況或其他情事可
    認為不能調解或顯無調解必要或調解顯無成立之望者。民事
    訴訟法第406條第1項第1款規定甚明。又調解之聲請有民事
    訴訟法第406 條第1項各款情形之一時，得以裁定駁回之，
    司法事務官辦理調解事件規範要點第3點第1項亦有規定甚明
    。再者，司法事務官應先了解調解標的之法律關係及聲請人
    之訴求，如認為依法律關係之性質，該案件無法調解、無調
    解必要或無調解之可能時，得以裁定駁回之，以免造成當事
    人困擾（司法院民國103年10月13日院台廳民一字第1030028
    321號函示意旨參照）。次按調解成立者，依民事訴訟法第4
    16條第1項，第380條第1項規定，與確定判決固有同一之效
    力，惟判決為法院對於訴訟事件所為之公法的意思表示，調
    解或和解，為當事人就訴訟上之爭執互相讓步而成立之合意
    ，其本質並非相同，故形成判決所生之形成力，無由當事人
    以調解或和解之方式代之（最高法院58年台上字第1502號判
    例要旨參照）。民法第244條之撤銷權，即學說所稱之撤銷
    訴權，須以訴之形式向法院請求為撤銷其法律行為之形成判
    決，始能發生撤銷之效果(最高法院54年台上字第975號判例
    要旨參照）。又撤銷訴權雖亦為實體法上之權利而非訴訟法
    上之權利，『然倘非以訴之方法行使，即不生撤銷之效力』，
    在未生撤銷之效力以前，債務人之處分行為尚非當然無效，
    從而亦不能因債務人之處分具有撤銷之原因，即謂已登記與
    第三人之權利當然應予塗銷（最高法院56年台上第19號判例
    參照）。
二、本件聲請意旨略以：相對人王自強積欠聲請人債務未清償，
    經查得相對人王自強之被繼承人王**遺有新竹縣○○鎮○○段00
    0地號、新竹縣○○鎮○○段0000地號土地及362建號建物（下稱
    系爭不動產），惟相對人王自強因恐繼承系爭不動產後為聲
    請人追索，乃將系爭不動產無償登記予相對人楊**名下，致
    聲請人對王自強之債權無法執行而受損害，聲請人依民法第
    244 條規定，聲請撤銷相對人間就系爭不動產所為之遺產分
    割協議債權行為及所有權移轉登記之物權行為等語。
三、查本件聲請人聲請調解標的之法律關係為撤銷相對人等間就
    系爭不動產之遺產分割協議行為及所有權移轉行為，惟關於
    聲請人本件聲請，仍須合於上揭規定而適合成立調解者，始
    得為之。然查聲請人聲請調解標的之法律關係及爭議情形，
    實屬撤銷權之行使，核其性質屬形成之訴，並非兩造得以調
    解方式互相讓步以解決紛爭，依法係由法院以裁判方式始得
    創設、變更、消滅、形成之法律關係，故應由法院審判後就
    該法律行為得否撤銷以裁判確認之。綜上，本件調解之聲請
    ，依法律關係性質應認不能調解，依民事訴訟法第406條第1
     項第6款規定，應不適調解，故依首揭規定，逕以裁定駁回
    之。
四、依民事訴訟法第406條第1項第1款、第95條、第78條裁定如
    文。
五、如不服本裁定，應於裁定送達後10日內，以書狀向本院司法
    事務官提出異議。
中　　華　　民　　國　　110 　年　　2 　　月　　5 　　日
                 民事庭司法事務官  陳固愷